---
title: "Projekt"
author: Julia Taborek
output:
  pdf_document: default
---

# Wstęp

Celem projektu jest skonstruowanie modelu predykcyjnego przewidującego ceny samochodów za pomocą podanych zmiennych. 

```{r}
library(ggplot2)
library(dplyr)
```

# Zbiór danych

```{r}
train <- read.csv("train.csv")
```


Dane dotyczą samochodów z 2005 roku. Cena detaliczna samochodów została obliczona w oparciu o edycję Kelly Blue Book z roku 2005. 

## Zmienne

**Mileage:** liczba mil przejechana przez samochód
**Make:** wytwórca samochodu (np. Saturn, Pontiac, Chevrolet)
**Model:** model specyficzny dla każdego wytwórcy (np. Ion, Vibe, Cavalier)
**Trim:** typ modelu samochodu (np. SE Sedan 4D, Quad Coupe 2D)
**Type:** rodzaj nadwozia (np. sedan, coupe, etc.)
**Cylinder:** liczba cylidrów silnika
**Liter:** pojemność silnika
**Doors:** liczba drzwi
**Cruise:**  indykator wskazujący czy samochód jest wyposażony w tempomat (1 = tempomat)        
**Sound:** indykator wskazujący czy samochód ma ulepszone głośniki (1 = ulepszone)        
**Leather:** indykator wskazujący czy samochód ma skórzane siedzenia (1 = skórzane siedzenia) 

# Zadanie

Zadanie polega na opracowaniu modelu predykcyjnego. Metryką oceny jakości modelu będzie błąd średniokwadratowy obliczony na zbiorze testowym. Sześć pierwszyszych miejsc w rankingu będzie miało ocenę z laboratorium podwyższoną o pół oceny. Dodatkowo zastrzegam sobie prawo do podwyższenia oceny wybranym studentom na podstawie opisu modelu. 

**Należy dostarczyć**:
 * Plik *Przewocki.Rmd* zawierający opis tworzenia modelu (eksploracyjna analiza danych, wykresy)
 * Plik *Przewocki_model.Rdata* zawierający model wraz z funkcją testującą (patrz przykład niżej)
 
**UWAGA** W powyższych nazwach plików proszę podmienić moje nazwisko na swoje!



# Funkcja testująca

Jeden z plików, które należy oddać powinien zawierać końcowy model wraz z funkcją testującą o nazwie `test.function`. Funkcja ta powinna przyjmować jako argument `model` testowany model, a jako argument `df` ramkę danych o takiej samej strukturze jak dane treningowe i zwracać kolumnę predykcji. 

**UWAGA** jeżeli model przyjmuje dane w postaci przekształconej (np. zostają przekształcone pewne zmienne: np. logartym, to należy uwzględnić to w funkcji testującej). 



# Czyszczenie danych
Zamiana odpowiednich zmiennych na kategoryczne
```{r}
train <- train %>%
  mutate(Cruise = factor(Cruise, levels = c(`No` = 0, Yes = 1),
                         labels = c("No", "Yes"))) %>%
  mutate(Sound = factor(Sound, levels = c(`No` = 0, Yes = 1),
                                labels = c("No", "Yes"))) %>%
  mutate(Leather = factor(Leather, levels = c(`No` = 0, Yes = 1),
                                labels = c("No", "Yes")))
train$Make <- factor(train$Make)
train$Model <- factor(train$Model)
train$Trim <- factor(train$Trim)
train$Type <- factor(train$Type)
```

# Podstawowe statystki
```{r}
summary(train)
```
Można zaobserwować, że cena samochodu waha się od 8639 do 69134. Przy czym połowa samochodów jest w cenie od 14196 do 27269 z medianą 18169. Można podejrzewać, że rozkład ceny samochodów będzie miał długie ogony.

Następnie sprawdziłam korelacje zmiennych numerycznych:
```{r}
my_data <- train[, c(2,3,8,9,10)]
cor(my_data)
```
Najlepszym predykatorem ceny są pojemność silnika i liczba cylindrów silnika.

Następnia sprawdzam korelacje z zmiennymi kategorycznymi.

```{r}
cor(train$Price, as.numeric(train$Make))
cor(train$Price, as.numeric(train$Model))
cor(train$Price, as.numeric(train$Trim))
cor(train$Price, as.numeric(train$Type))
cor(train$Price, as.numeric(train$Cruise))
cor(train$Price, as.numeric(train$Sound))
cor(train$Price, as.numeric(train$Leather))
```
Najlepszym predykatorem kategorycznym jest zmienna Cruise.

Tworzę model objaśniany przez najlepszy predykator - Cylinder.

```{r}
model <- lm(Price ~ factor(Cylinder), train)
summary(model)
confint(model)
par(mfrow = c(2,2))
plot(model)
```
Poziomem bazowym są 4 cylindry silnika. Test t pokazuje, że grupa z 6 cylindrami różni się istotnie średnią ceną od grupy bazowej - średnio ma cenę wyższą o 2327.9 (przedział ufności od 1094 do 3562) oraz grupa z 8 cylindrami różni się istotnie od grupy bazowej - średnio cena jest wyższa o 21196.9 ( przedział ufności od 19429 do 22964). Test pokazuje, że ilość cylindrów jest istotna statystycznie. Model jest lepszy od zerowego. Model wyjaśnia ~ 47% zmienności wariancji.

Na podstawie wykresu diagnostycznego reszt można stwierdzić, że model jest dobrze dopasowany. Jednak wykres kwantyl - kwantyl jest niedopasowany w przypadku ekstremalnych wartości.

Następnie sprawdzam model objaśniany przez 2 najlepszy predykator - Liter.

```{r}
model2 <- lm(Price ~ Liter, train)
summary(model2)
confint(model2)
par(mfrow = c(2,2))
plot(model2)
```
Zminena liter jest istotna staystycznie. Z wrostem pojemności silnika o jeden litr, cena samochodu rośnie średnio o 5051. Model jest gorzej dopasowany dla dużych i średnich wartośći niż poprzedni oraz objaśnia mniejszy procent wariancji. Na rozkładzie kwantyl - kwantyl mamy ciężki ogon.

Następnie sprawdzam model z 2 predykatorami.

```{r}
model3 <- lm(Price ~ factor(Cylinder) + Liter, train)
summary(model3)
confint(model3)
par(mfrow = c(2,2))
plot(model3)
```
Dopasowanie modelu poprawiło się. Zmienna Liter wyszła nieistotna statystycznie, więc prawdopodobnie jest zależna od zmiennej Cylinder, sprawdziłam następnie model z interakcją tych 2 zmiennych.
```{r}
model4 <- lm(Price ~ factor(Cylinder) * Liter , train)
summary(model4)
confint(model4)
par(mfrow = c(2,2))
plot(model4)
```
Interakcja wyszła istotna statystycznie, a więc postanowiłam ją zostawić. Poprawił się procent wariancji objaśnianej przez model. Na wykresie kwantyl - kwantyl widzimy nadal niedopasowanie dla ekstremalnych obserwacji. Nie ma obserwacji odstających.

Sprawdzam, czy objaśnianie logarytmu ceny zamiast ceny lepiej dopasuje model.

```{r}
model5 <- lm(log(Price) ~ factor(Cylinder) * Liter , train)
summary(model5)
confint(model5)
par(mfrow = c(2,2))
plot(model5)
```
Model jest gorzej dopasowany, co widać po wykresie diagnostycznym reszt oraz po objaśnianej wariancji, jednak wykres kwantyl - kwantyl się poprawił.

Sprawdzam jak sprawdzi się model z dołożoną zmienną Cruise, która jest 3 najlepszym predykatorem.
```{r}
model5 <- lm(log(Price) ~ factor(Cylinder) * Liter + Cruise, train)
summary(model5)
confint(model5)
par(mfrow = c(2,2))
plot(model5)
```
Wprowadzenie logarytmu ceny spowodowało pogorszenie dopasowania modelu jednak poprawiło wykres kwantyl - kwantyl.

Następnie sprawdzam jak zmieni się model po dodaniu następnej zmiennej z największą korelacją z ceną.

```{r}
model6 <- lm(Price ~ factor(Cylinder) * Liter + Cruise, train)
summary(model6)
confint(model6)
par(mfrow = c(2,2))
plot(model6)
```
Test t ukazał, że to, czy samochód posiada tempomat, czy nie wpływa istotnie na jego cenę. Średnia cena samochody wyposażonego w tempomat jest wyższa o 6080 od średniej ceny samochodu bez tempomatu.

Decyduję się na model z logarytmem, ponieważ pozwala lepiej dopasować wykres kwantyl - kwantyl.

```{r}
model6 <- lm(log(Price) ~ factor(Cylinder) * Liter + Cruise, train)
summary(model6)
confint(model6)
par(mfrow = c(2,2))
plot(model6)
```

Do kolejnego modelu dodaje następny najlepszy predykator - zmienną Trim.
```{r}
model7 <- lm(log(Price) ~ factor(Cylinder) * Liter + Cruise + Trim, train)
summary(model7)
confint(model7)
par(mfrow = c(2,2))
plot(model7)
```
Dopasowanie modelu się poprawiło. Procent wariancji objaśnianej przez model wynosi 90.

```{r}
model8 <- lm(log(Price) ~ factor(Cylinder) * Liter + Cruise + Trim + Leather, train)
summary(model8)
confint(model8)
par(mfrow = c(2,2))
plot(model8)
```
Sprawdzam jak wyglądają wykresy:

```{r}
ggplot(train, aes(x = Liter, y = Price, color = Cruise)) +
geom_point() + geom_smooth(method = "lm")
ggplot(train, aes(x = Liter, y = Price, color = Leather)) +
geom_point() + geom_smooth(method = "lm")
```
W pierwszym przypadku efekt zmiennej ciągłej nie zależy od poziomu zmiennej kategorycznej. Efety w obu grupach są mniej więcej takie same. W drugim przypadku efekt zmiennej ciągłej zależy od zmiennej kategorycznej.

Sprawdzam interakcję tych 2 zmiennych.
```{r}
summary(aov(Price ~ factor(Cylinder) * Liter + Liter * Leather, data = train))
```
Interakcja Liter z Leather wyszła nieistotna statystycznie, więc nie wprowadzam ją do modelu.

Następnie sprawdzam model z dodatkową zmienną Model.
```{r}
model9 <- lm(log(Price) ~ factor(Cylinder) * Liter + Leather +  Cruise + Trim + Model, train)
summary(model9)
confint(model9)
par(mfrow = c(2,2))
plot(model9)
```
Wprowadzenie tej zmiennej poprawiło procent wariancji wyjaśnianej przez model oraz wykres kwantyl - kwantyl.Spowodowała, że zmienne Cruise i Leather przestały być istotne statystycznie.

Sprawdzam model z dołożoną zmienną Mileage.
```{r}
model10 <- lm(log(Price) ~ factor(Cylinder) * Liter + Leather +  Cruise + Trim +  Model + Mileage, train)
summary(model10)
confint(model10)
par(mfrow = c(2,2))
plot(model10)
```
Dodanie tej zmiennej zwiększyło procent wariancji wyjaśnianej przez model oraz spowodowało, że zmienna Leather jest istotna statystycznie.

Sprawdzam jak wygląda wykres zależności między liczbą przejechanych mil a ceną samochodu w zależnośći od tego, czy samochód posiada tempomat, czy nie.
```{r}
ggplot(train, aes(x = Mileage, y = Price, color = Cruise)) +
geom_point() + geom_smooth(method = "lm")
```
Efekty w obu grupach są mniej więcej takie same.

Postanawiam zrezygnować z zmiennej Cruise, ponieważ wyszła niestotna statystycznie i niezależna od liczby przejechanych mil.

```{r}
model11 <- lm(log(Price) ~ factor(Cylinder) * Liter + Leather + Trim +  Model + Mileage, train)
summary(model11)
confint(model11)
par(mfrow = c(2,2))
plot(model11)
```
Powyższy model jest modelem ostatecznym. 

```{r}
test.function <- function(df, model) {
  
  # Here we can put necessary transformations of the data
  df <- df %>%
  mutate(Cruise = factor(Cruise, levels = c(`No` = 0, Yes = 1),
                         labels = c("No", "Yes"))) %>%
  mutate(Sound = factor(Sound, levels = c(`No` = 0, Yes = 1),
                                labels = c("No", "Yes"))) %>%
  mutate(Leather = factor(Leather, levels = c(`No` = 0, Yes = 1),
                                labels = c("No", "Yes")))
df$Make <- factor(df$Make)
df$Model <- factor(df$Model)
df$Trim <- factor(df$Trim)
df$Type <- factor(df$Type)
  
 exp(predict(model, newdata = df))
}

save(model11, test.function, file = 'Taborek.Rdata')
```

```{r}
calculate.error('Taborek.Rdata', train)
```




